【裁判字號】    98,台上,4062
【裁判日期】    980716
【裁判案由】    違反毒品危害防制條例等罪
【裁判全文】
最高法院刑事判決            九十八年度台上字第四０六二號
上  訴  人  甲○○
上列上訴人因違反毒品危害防制條例等罪案件，不服台灣高等法
院台中分院中華民國九十八年四月二十八日第二審更審判決（九
十八年度上更(一)字第六一號，起訴案號：台灣台中地方法院檢察
署九十七年度偵字第八五二九號），提起上訴，本院判決如下：
    主  文
上訴駁回。
    理  由
按刑事訴訟法第三百七十七條規定：上訴於第三審法院，非以判
決違背法令為理由不得為之；是提起第三審上訴，應以原判決違
背法令為理由，係屬法定要件；如果上訴理由書狀並未依據卷內
訴訟資料具體指摘原判決不適用何種法則或如何適用不當，或所
指摘原判決違法情事顯與法律規定得為第三審上訴理由之違法情
形不相適合時，均應認其上訴為違背法律上之程式，予以駁回。
本件原判決撤銷第一審之科刑判決，改判仍論處上訴人甲○○販
賣第三級毒品二罪罪刑〔原判決附表（下稱「附表」）一編號１
、４部分，各處有期徒刑五年二月，並為相關從刑之宣告〕；又
販賣第二級毒品二罪罪刑（附表一編號２、３部分，各處有期徒
刑七年六月，並為相關從刑之宣告），主刑部分應執行有期徒刑
十二年，已詳敘其調查證據之結果及證據取捨並認定事實之理由
；所為論斷，均有卷存證據資料可資覆按。從形式上觀察，原判
決各該部分並無違背法令之情形。上訴人之上訴意旨略稱：(一)原
審依憑證人即警員蘇吉正於第一審之證詞，認彼對上訴人並無不
法取供之情事，已嫌速斷。再依原法院前審勘驗上訴人之警詢光
碟結果：警員確曾對上訴人表示「黑白講，這樣你會被檢察官罵
」；又詢答過程中，警員多次叫上訴人「別緊張」，益證上訴人
於警詢時，精神上承受極大壓力。上訴人辯稱：警詢筆錄非出自
其自由意志之陳述，應屬有據。原審未審酌上情，亦未命檢察官
舉證，逕認上訴人於警詢及偵查中之自白均具任意性，並採為論
罪基礎，難謂適法。(二)上訴人於民國九十七年四月一日二十三時
許被逮捕，並於同年月二日零時四十三分許之夜間，未經上訴人
同意即製作警詢筆錄，明顯違法。(三)上訴人始終供稱：買入搖頭
丸一百顆價格新台幣（下同）一萬八千元，賣給陳俊宏也是一百
顆一萬八千元，並無賺取差價；又陳俊宏證稱：彼先前向他人購
買愷他命，每公克四百元等語，足證上訴人交付陳俊宏之愷他命
，每公克價格較一般行情少五十元，上訴人實無利可圖。上訴人
係基於幫助陳俊宏取得毒品施用之目的而出面代購，主觀上並無
營利意圖；且參酌陳俊宏證稱：彼與上訴人原本就認識，當時並
無向上訴人購買毒品等語，顯見上訴人與陳俊宏非專為交易毒品
而認識。上訴人既無營利之意圖或事實，原判決論以販賣毒品罪
刑，有適用法則不當之違法。(四)原判決依上訴人使用之00000000
00號行動電話於九十七年三月三十一日二十三時二分許，與陳俊
宏使用之0000000000號行動電話有通聯之紀錄，作為上訴人有附
表一編號４犯行之證據。然該紀錄僅能證明陳俊宏曾來電，至於
上訴人有無接聽？通話內容為何？俱屬不明，實不足以補強擔保
陳俊宏不利於上訴人供述之真實性。上訴人在原審聲請傳喚陳俊
宏到庭說明該通聯內容是否為交易毒品，原審未予調查，有調查
未盡之違誤。何況上訴人與陳俊宏於上開通聯之後，復於同年四
月一日零時四十七分、一時二十四分、一時二十八分有通聯之紀
錄，設上訴人與陳俊宏已於九十七年三月三十一日二十三時二分
談妥並完成毒品交易，則二人又接續密集連絡，目的為何？實有
究明之必要。原審未詳查釐清即遽行判決，亦嫌速斷。(五)上訴人
於九十七年五月二十六日十八時三十分移送法院時，即供稱：九
十七年三月二十三日，其轉交陳俊宏一百顆搖頭丸及一百公克愷
他命，合計五萬三千元之款項並未收取等語。附表一編號３部分
既無犯罪所得，原判決宣告沒收此次犯罪所得，適用法則不當。
(六)原審審判長於九十八年四月十四日審判期日調查證據時，並未
逐一踐行對檢察官、辯護人提示證物並告以要旨，使彼等有陳述
意見及參與辯論證據力之機會，而係籠統使檢察官、辯護人對所
提示「全部之證據」表示意見，踐行之訴訟程序顯屬違誤。(七)上
訴人於九十七年四月一日被查獲之初即供出：搖頭丸及愷他命購
自綽號「饅頭」者，至「饅頭」遭警逮捕後才轉向綽號「彬哥」
者購買，「彬哥」住在台中市○○路學士會館十五樓等情，然員
警未繼續追查。上訴人既供出毒品來源，應予減輕其刑等語。
惟查：原判決就卷內各項證據之有無證據能力，已敘明依據證人
即警員蘇吉正之證詞及原法院前審勘驗上訴人之警詢光碟結果，
認定上訴人於警詢時之陳述係出於其自由意志；並說明證人陳俊
宏於檢察官偵查時，經具結後之證詞應具有證據能力；另原判決
所引用之物證及書證，未據上訴人及其辯護人聲明異議，經審酌
各該證據作成情況亦屬適當，皆有證據能力等理由（見原判決理
由欄壹之二、三、四）；經核原判決關於證據能力之認定並無不
適用法則或適用法則不當之違誤。上訴意旨(一)所陳各節，或就原
判決已敘明之事項重為爭執，或憑己見，率指原判決關於證據能
力之認定違背法令，並非上訴第三審之適法理由。又按「司法警
察官或司法警察詢問犯罪嫌疑人，不得於夜間行之。但有下列情
形之一者，不在此限：一經受詢問人明示同意者。二於夜間經拘
提或逮捕到場而查驗其人有無錯誤者。」刑事訴訟法第一百條之
三第一項第一款、第二款定有明文。依上訴人於九十七年四月二
日零時三十九分至四十三分之警詢筆錄記載：「（上記姓名、年
籍是否正確？有無刑案資料？）正確。沒有。（現在時間是夜間
…你是否同意製作筆錄？）先休息再做筆錄。以下筆錄中止」等
情（見警卷第二頁）；核無員警違反上開禁止夜間詢問規定之情
形。上訴意旨(二)指稱員警違法於夜間詢問云云，顯與卷內資料不
符，難謂適法之第三審上訴理由。再原判決依憑上訴人之部分供
述，證人陳俊宏之證詞，卷附0000000000號行動電話之電話使用
紀錄、電話畫面翻拍照片、內政部警政署刑事警察局鑑定書及扣
案之行動電話、第二級毒品搖頭丸（ＭＤＭＡ）、第三級毒品愷
他命（Ketamine）等各項證據資料，於理由欄詳敘認定上訴人意
圖營利而為附表一編號１、４販賣第三級毒品愷他命及附表一編
號２、３同時販賣搖頭丸、第三級毒品愷他命予陳俊宏等犯行之
理由。另對上訴人於原審否認犯罪所辯：附表一編號１至３部分
，其係受陳俊宏之委託，幫忙購買毒品，並未賺取價差；至於編
號４部分，尚未販賣即遭查獲等各節，如何與事實不符而認非可
採，逐一予以指駁。且對於證人陳俊宏在偵查及第一審審理時，
對於購買次數之供述有不一致部分，說明如何取捨及敘明無再行
傳喚陳俊宏調查必要之理由（見原判決理由欄貳之一）。經核俱
與卷內資料相符，原判決採證認事並無違反經驗法則、論理法則
，亦無任意推定犯罪事實、違背證據法則、判決理由不備、理由
矛盾或適用法則不當之違誤。而原判決並未認定上訴人於九十七
年四月一日販賣毒品予陳俊宏，則原審未調查上訴人與陳俊宏相
互間於該日之通聯情形，於本件犯罪事實之認定並無影響，難認
原審有應於審判期日調查之證據未予調查之違誤。上訴意旨(三)、
(四)就原審採證認事之適法職權行使及原判決已明白論斷之事項，
重為事實上之爭執，俱非適法之第三審上訴理由。另核閱原審九
十八年四月二日之準備程序筆錄記載，上訴人自承其有附表一編
號１至３之三次毒品交付與現金收取之情形（見原審更(一)卷第四
四頁背面）；又原審九十八年四月十四日之審判筆錄記載，原審
審判長對於採為判決基礎之上開證據資料，已逐一向檢察官、上
訴人之辯護人提示並分別告以要旨，詢問彼等有無意見，業賦予
彼等陳述意見及辯論各該證據證明力之機會（見原審更(一)卷第五
五頁背面）。至於得依毒品危害防制條例第十七條規定減輕其刑
者，必須供出毒品來源並因而破獲者，始有該條規定之適用；上
訴人於警詢時雖供稱其毒品之來源為綽號「饅頭」、「彬哥」之
男子，但彼等之真實姓名均不詳，其復供稱忘記彼等之電話號碼
，無法連絡等語（見警卷第八至九頁）；又遍查卷內資料，亦無
檢警據而破獲之情事。上訴意旨(五)、(六)、(七)及其他上訴意旨顯均
非依據卷內訴訟資料具體指摘原判決有何違背法令之情形，核與
法律規定得為第三審上訴理由之違法情形不相適合。應認上訴人
之上訴違背法律上之程式，予以駁回。
據上論結，應依刑事訴訟法第三百九十五條前段，判決如主文。
中    華    民    國  九十八  年    七    月    十六  日
                      最高法院刑事第七庭
                          審判長法官  林  永  茂
                                法官  吳  昆  仁
                                法官  蘇  振  堂
                                法官  蕭  仰  歸
                                法官  林  立  華
      本件正本證明與原本無異
                                      書  記  官
中    華    民    國  九十八  年    七    月   二十   日
                                                     m


司法院資訊處製作；財團法人民間司法改革基金會備份。
